【裁判字號】    97,交訴,83
【裁判日期】    980121
【裁判案由】    公共危險
【裁判全文】
臺灣高雄地方法院刑事判決              97年度交訴字第83號
公  訴  人  臺灣高雄地方法院檢察署檢察官
被      告  丁○○
上列被告因公共危險案件，經檢察官提起公訴（97年度偵字第
25251 號），本院判決如下：
    主    文
丁○○犯肇事致人傷害逃逸罪，累犯，處有期徒刑捌月。
    事    實
一、丁○○前於民國（下同）92、94年間因公共危險（酒後駕車
    ）案件，經本院先後以93年度交簡字第191 號、94年度交簡
    字第2853號判決，各判處拘役40日、有期徒刑3 月確定，先
    後於93年4 月9 日、95年2 月23日易科罰金執行完畢（後者
    構成累犯）。詎仍不知悔改，於97年7 月3 日下午4 時許，
    駕駛車牌號碼ZJ－5043自小貨車，沿高雄縣大寮鄉○○路由
    西往東方向行駛，而於同日下午4 時30分許，行經該萬丹路
    1 號仟翔加油站前方市場附近時，其本應注意超越前行車時
    應顯示左方向燈，並於前車左側保持半公尺以上之間隔超車
    ，而依當時晴天、日間自然光線、道路無障礙物、視距良好
    ，客觀上並無不能注意之情事，竟疏未注意及此，未與同向
    行駛中之丙○○所騎乘並搭載甲○○車號VN3-733 輕型機車
    保持適當間隔，即貿然超車，致其後車斗欄杆擦撞丙○○機
    車左後視鏡，造成丙○○與甲○○人車倒地。丙○○因而受
    有左側肢體多處挫擦傷併左膝血腫之傷害，甲○○受有左側
    肢體多處挫擦傷之傷害（過失傷害部分經丙○○與甲○○撤
    回告訴，由檢察官另為不起訴處分）。丁○○肇事後，並未
    停車救護傷者或報警為適當之處置，即驅車逃逸現場；此時
    甲○○因受傷倒臥現場無法站立，而該菜市場人潮較夥，丁○○行車較慢，丙○○乃忍痛追上前拍打並開啟副駕駛座車
    門，質問丁○○為何不下車查看。詎丁○○仍不顧現場有傷
    者待救治，而伸手將車門關上逕行駛離逃逸。嗣經路人記下
    車號，報警將傷者送醫，並循線查獲。
二、案經丙○○、甲○○訴由高雄縣政府警察局林園分局移送臺
    灣高雄地方法院檢察署檢察官偵查起訴。
    理    由
壹、證據能力部分：
    本判決理由所援用之證據資料（含供述證據及非供述證據）
    ，被告、公訴人於本院言詞辯論終結前，對其證據能力均不
    爭執（參本院1 卷第14頁），本院審酌上開證據之作成，並
    無違法或不當情形，且與本案待證事實相關，適當作為證據
    ，依刑事訴訟法第159 條之5 第2 項、第1 項之規定，認均
    有證據能力。
貳、實體部分：
一、訊據被告矢口否認有肇事逃逸，辯稱：因當時菜市場人很多
    ，伊無法下車，不曉得對方有受傷，事後經警方通知，伊才
    知道肇事云云。經查：被告於本院準備程序，對於如事實欄
    所示之時地，行經上開仟翔加油站前方市場，被告超車時與
    同向行駛之告訴人2 人發生車禍，致告訴人等各受有上開傷
    害；本件係因被告貨車後車斗欄杆括到告訴人機車左後視鏡
    ，告訴人因而人、車倒地，被告當時並未下車查看，也未報
    警處理，即駕車開離現場等事實，均坦承不諱；核與證人丙○○、甲○○於警、偵訊證述相符，並有移送機關之道路交
    通事故現場圖、道路交通事故調查報告表（一）、（二）、
    車號ZJ-5043 號自小貨車車籍查詢- 基本資料詳細畫面、甲○○、丙○○瑞生醫院診斷證明書各1 份，及現場相片6紙
    在卷可稽。再被告就過失傷害與告訴人已經和解並賠償，檢
    察官為不起訴處分等情，亦有雙方和解書、撤回告訴狀、高
    雄地檢署97偵字第25251 號不起訴處分書各1 份在卷足參。
二、被告雖以上開情詞置辯。惟查：
  (一)證人丙○○、甲○○除警詢證述外，均於偵訊時具結證稱：
    事故發生後，對方沒有下車查看，伊有追被告車子，他車子
    有停，伊就拍他車門，副駕駛座車門有開，伊問他何以撞到
    伊等不下車查看，被告把車門拉起來就開走了，當時是路人
    記下車號，幫伊等報案；伊拉被告車門時，伊已經受傷了等
    語；以及伊先生（丙○○）有去追被告，現場狀況如同現場
    圖等語明確（參偵卷第27頁）；證人丙○○再於本院審理時
    除上開意旨外，具結補充證述：伊拍打被告右側車窗，車窗
    是關著，被告開車門，伊向被告說你撞到人了，你要下來看
    一下，被告都沒講話，就表情笑笑，然後關上車門，之後就
    開車，伊以為他要停在路邊，結果他就開離現場；伊是直行
    車，被告汽車與伊同向行駛，擦撞到伊左後視鏡，伊就倒地
    ，後視鏡會鬆旋轉動等語明確（參本院2 卷第21、23頁），
    前後證述參核相符。參諸被告警詢、偵訊坦承：案發當天視
    線仍可看清道路；有人來拍伊車窗，還有開車門，伊沒有將
    傷者送醫；也沒有留下任何聯絡方式給丙○○及甲○○等語
    明確（參警卷第5 頁，偵卷第35、36頁），亦與證人丙○○
    、甲○○上開證述印證相符。是被告當時應能理解已經肇事
    致人受傷，仍不下車查看，逕行駛離等情屬實。
  (二)再被告於本院審理時坦承：伊車窗已壞了，伊有開車門看一
    下告訴人，看他好好的，擦撞時沒感覺碰撞的聲音等語明確
    （參本院2 卷第23頁）；則與丙○○證述參核相符，且經比
    對2 車照片擦撞痕跡亦屬吻合（參偵卷第16頁）。參諸證人
    即處理警員劉坤仲於本院審理時具結證稱：當初是丙○○請
    人報警，伊等到達時丙○○在場，並向伊陳述：被撞時菜市
    場人車較多，被告車子無法很快離開現場，他上前拍打被告
    車門，但被告沒有理會他就開離現場等語明確（參本院2 卷
    第18頁），則證人丙○○2 人上開證述，堪以佐證。又通常
    車輛駕駛人遇有路人拍打車窗、車門，通常會下車了解狀況
    後再行處置，此為一般社會通念。被告於丙○○拍打其車窗
    、打開車門聽聞有發生擦撞、要求下車查看等語，竟置之不
    理，仍關車門後繼續駛離現場，顯見有肇事後逃逸之犯意已
    明。是被告上開所辯，與積極事證不符，委無可採。
  (三)綜上所述，被告確有肇事致人受傷逃逸之犯行，事證明確，
    堪以認定，應予依法論科。
三、又警卷內雖有林園分局道路交通事故肇事人自首情形紀錄表
    1 紙。惟證人劉坤仲於本院審理時證稱：伊到場時傷者還在
    ，伊根據車籍資料查詢，查出該車登記巨勇工程公司所有，
    伊打電話去，巨勇工程公司人員說車子是被告在使用，伊等
    就傳喚被告到警所說明等語明確（參本院2 卷第18頁）；顯
    見因被告肇事致人受傷逃逸，經路人記下車號，告訴人請路
    人報案後，員警才依車籍資料循線查獲，並非被告肇事後留
    在現場主動向到場員警表明為肇事者，亦非被告於犯罪被發
    覺前主動到案接受裁判，自不構成自首要件，併予敘明。
四、核被告丁○○所為，係犯刑法第185 條之4 之肇事致人傷害
    逃逸罪。被告前有事實欄受論罪科刑之前科紀錄，於95年2
    月23日易科罰金執行完畢，有台灣高等法院被告前案紀錄表
    1 份在卷足參，其於有期徒刑執行完畢後5 年以內，再故意
    犯本件有期徒刑以上之罪，構成累犯，依刑法第47條第1 項
    規定，應予加重其刑。爰審酌被告過失肇事致被害人受傷後
    ，竟未加以救護、報警或採取相關之必要措施，即逕行離開
    現場，對用路人之保護不周，所為實有不該，且其犯後飾詞
    狡辯，惡性非輕；惟念及被害人2 人受傷非重，被告事後已
    經和解，賠償其等所受損害，業經告訴人丙○○到庭陳明，
    且過失傷害部分業經檢察官為不起訴處分在案（參偵卷第37
    頁），暨被告犯罪動機、目的、手段、所生危害等一切情狀
    ，量處如主文所示之刑，以資懲儆。另被告犯罪日期（97年
    7 月3 日）係在96年4 月25日以後，不符合中華民國九十六
    年罪犯減刑條例所定之減刑條件，併此敘明。
據上論結，應依刑事訴訟法第299 條第1 項前段，刑法第185 條
之4 、第47條第1 項，判決如主文。
本案經檢察官乙○○到庭執行職務。
中    華    民    國    98    年    1     月    21    日
                  交通法庭    審判長法  官  林水城
                                    法  官  羅立德
                                    法  官  李昆南
以上正本證明與原本無異。
如不服本判決應於收受送達後10日內向本院提出上訴書狀，並應
敘述具體理由；如未敘述上訴理由者，應於上訴期間屆滿後20日
內向本院補提理由書（均須按他造當事人之人數附繕本）「切勿
逕送上級法院」。
中    華    民    國    98    年    1     月    21    日
                                    書記官  黃美玲
附錄本判決論罪之法條：
刑法第185條之4
駕駛動力交通工具肇事，致人死傷而逃逸者，處6 月以上5 年以
下有期徒刑。


司法院資訊處製作；財團法人民間司法改革基金會備份。
